【裁判字號】    92,交上易,103
【裁判日期】    920327
【裁判案由】    過失傷害
【裁判全文】
臺灣高等法院臺南分院刑事判決             九十二年度交上易字第一○三號   Ｃ
      上  訴  人
      即  被  告  乙  ○  ○
右上訴人因過失傷害案件，不服臺灣臺南地方法院九十一年度交易字第一八三號中華
民國九十一年十二月五日第一審判決（起訴案號：臺灣臺南地方法院檢察署九十一年
度偵字第五九四四號），提起上訴，本院判決如左：
      主      文
上訴駁回。
      事      實
一、乙○○於民國九十一年二月七日十二時五十分許，駕駛車號ＷＰ─９８８７號自
    用小客車，沿臺南市○○○路○段內側快車道由南往北方向行駛，行經中華西路
    一段與新信路之交岔路口處時，本應注意汽車行駛至交岔路口，左轉彎時，應距
    交岔路口三○公尺前顯示方向燈或手勢，行至交岔路口中心處左轉，並不得占用
    來車道搶先左轉，且轉彎車應讓直行車先行，而依當時情形，而肇事當時係天候
    晴、日間自然光線、柏油路面乾燥、無缺陷、無障礙物、視距良好等情形，客觀
    上又無不能注意之情事，其能注意竟疏於注意暫停讓中華西路一段上之直行車先
    行，且未達交岔路口中心處即搶先左轉逆向斜穿道路欲進入新信路，適丙○○騎
    乘車號ＭＶＧ─０３６號重型機車，沿中華西路一段由北向南自對向駛至，丙○
    ○本亦應注意機車行駛時，駕駛人應注意車前狀況，並隨時採取必要之安全措施
    ，而依當時情形，客觀上亦無不能注意之情事，其能注意竟疏未注意該處為交岔
    路口，可能會有車輛橫彎駛出之車前狀況，未採取減速慢行以保持隨時可以煞停
    之安全措施，反而以時速五十公里之高速貿然直行欲穿越交岔路口，致乙○○見
    狀閃煞不及，其所駕駛之小客車右側車身遂與丙○○之機車車頭發生碰撞，造成
    丙○○人車倒地，受有第一腰椎爆裂性骨折、腰椎脊髓損傷併神經性膀胱症併下
    肢癱瘓及右側足踝骨折等重傷害。車禍事故發生後，於未被有偵查權之公務員或
    機關發覺其為犯嫌前，留在事故現場向到場處理之臺南市警察局交通隊警員自首
    犯行，並接受裁判。
二、案經丙○○訴由臺南市警察局第六分局報請臺灣臺南地方法院檢察署檢察官偵查
    起訴。
      理      由
一、訊據上訴人即被告乙○○對於右開時、地駕駛自用小客車與告訴人丙○○所騎乘
    之機車發生碰撞，致告訴人受傷之事實坦承不諱，惟否認有過失致重傷犯行，辯
    稱：其駕駛自用小客車左轉時看沒有來車才左轉，其通過分隔島再左轉，其駕車
    未依規定至路中心左轉，且未讓直行車先行，並非當然導致本件車禍之發生，其
    縱有違規，亦與本件車禍及告訴人傷害結果並無因果關係，毋庸負過失責任，告
    訴人機車在交岔路口撞到其車，現場沒有煞車痕，告訴人騎乘機車確有超速，未
    注意前方之違規，將導致本件車禍之發生無從避免，是足認告訴人之違規過失與
    本件車禍有相當因果關係，告訴人傷害是否難治或不治尚在未定之數，尚難據此
    認定被告重傷罪責云云。經查：
（一）被告乙○○坦承於右開時、地駕駛自用小客車與告訴人所騎乘之機車發生碰撞
      ，致告訴人受傷之事實，核與告訴人於警訊時、偵查中、原審審理時及本院調
      查時指訴之情節相符，復有道路交通事故調查報告表、臺南市警察局舉發違反
      道路交通管理事件通知單影本各一份及道路交通事故現場蒐證照片（肇事現場
      照片）十二張附於警卷可資佐證，而告訴人係因本件車禍受有如事實欄所示之
      傷害，其中告訴人之腰椎脊髓損傷併神經性膀胱症併下肢癱瘓，大小便失禁，
      日常生活無法自理需依賴他人，已成為重度肢障者等情，亦有奇美醫學中心出
      具之診斷證明書一份附於警卷及財團法人奇美醫院（下稱奇美醫院）以九十一
      年九月十三日（九一）奇醫字第三七七六號函檢送告訴人之病情摘要及相關病
      歷資料影本附於原審卷可參。又告訴人受有第一腰椎爆裂性骨折、腰椎脊髓損
      傷併神經性膀胱症併下肢癱瘓及右側足踝骨折等傷害，是否有治癒可能？是否
      已毀敗一肢以上之機能？是否於身體或健康有重大不治或難治知傷害？據奇美
      醫院九十二年二月二十六日（九二）奇醫字第○九○四號函所附告訴人之病情
      摘要記載「病患（指告訴人）出院後持續於本院復健治療中，目前大便及小便
      仍無法自解，左下肢小腿肌肉萎縮，肌力維持○一公分（正常為五公分），依
      目前之醫療水準，應屬無法治療，機能喪失」，有該函及病情摘要各一份附於
      本院卷可稽，足見告訴人前開所受傷勢已達毀敗一肢以上之機能及於身體有重
      大不治之重傷害程度，被告辯稱：告訴人傷害是否難治或不治尚在未定之數，
      尚難據此認定被告重傷罪責云云，無足取。被告認告訴人是否達重傷害程度，
      應再由高雄長庚醫院鑑定，惟奇美醫院為醫學中心，其設備及醫師之素質、陣
      容等情，並不亞於高雄長庚醫院，且告訴人因本件車禍受有上開重傷害，係於
      奇美醫院住院治療，奇美醫院對於告訴人所受傷勢亦較瞭解，本院認無再由高
      雄醫院鑑定之必要。
（二）按汽車（均含機車）行駛時，駕駛人應注意車前狀況，並隨時採取必要之安全
      措施；汽車行駛至交岔路口，左轉彎時，應距交岔路口三○公尺前顯示方向燈
      或手勢，行至交岔路口中心處左轉，並不得占用來車道搶先左轉；轉彎車應讓
      直行車先行，道路交通安全規則第九十四條第三項、第一百零二條第一項第四
      款、第六款前段分別定有明文。查被告及告訴人均有經正常程序考領駕照，俱
      為有駕駛經驗之人，對於上開交通安全規則自均知之甚稔，俱為其等應注意之
      事項，而肇事當時係天候晴、日間自然光線、柏油路面乾燥、無缺陷、無障礙
      物、視距良好等情形，有前開調查報告表可考，足見當時被告及告訴人客觀上
      均並無不能注意之情事。而依前開肇事現場照片及前開調查報告表之事故現場
      圖所示，並比對兩車肇事路口寬度及兩車肇事位置，可知被告所駕駛之自小客
      車係偏駛在中華西路一段之來車道上，且車頭右前端距新信路中心處尚有五．
      一公尺遠之距離，又據告訴人於本院調查時指稱：「（乙○○開始左轉時你是
      不是已經進入交岔路口前？）我已經進入。」「（乙○○有沒有行駛至中心處
      再左轉？）沒有。他在安全島（指中華西路一段之安全島）就左轉。」等語。
      證人即臺南市警察局交通隊警員於本院調查時證稱：「（被告駕車在交岔路口
      左轉時有沒有在中心處左轉？）沒有，他未到路口中心處就佔用來車道搶先左
      轉作左轉彎。」等語，顯見被告確有未至路口中心處即行左轉並有占用來道行
      駛之事實甚明，被告應注意並能注意竟疏於注意其為轉彎車，未暫停讓中華西
      路一段上之告訴人直行車先行，且未達交岔路口中心處即搶先左轉逆向斜穿道
      路欲進入新信路，而告訴人亦應注意且能注意該處為交岔路口，可能會有車輛
      橫彎駛出之車前狀況，竟疏未注意減速慢行以保持隨時可以煞停之安全措施，
      反而以時速五十公里之高速貿然直行欲穿越岔路口，致與未讓直行車先行及占
      用來車道搶先左轉之被告上開汽車發生撞擊而肇事，被告及告訴人自有違前開
      規定之注意義務，其二人均顯有過失。又肇事路段之速限為時速六十公里，有
      前開調查報告表可按，告訴人當時行車時速，據其於警訊時及原審審理時均指
      稱係時速五十公里（見警卷第五頁背面、原審卷第三六頁），並未超速，亦無
      證據足認告訴人有超速之情事，被告辯稱：告訴人騎乘機車確有超速云云，與
      事實不符。本件車禍責任經送臺灣省臺南區車輛行車事故鑑定委員會鑑定結果
      ，認為「一、乙○○駕駛小客車，未依規定左轉，轉彎車未讓直行車先行，為
      肇事主因。二、丙○○駕駛重機車，未注意車前狀況，為肇事次因。」，有該
      會九十一年八月二日南鑑字第九一○八九八號函所附鑑定意見書一份附於原審
      卷（第十七頁至第十九頁）足參，又送臺灣省車輛行車事故覆議鑑定委員會覆
      議結果，認為「依卷附跡證資料研議結論，照原鑑定意見，惟意見文詞改為『
      一、乙○○駕駛小客車，行經號誌岔路口，左轉時未讓對向直行車先行，為肇
      事主因。二、丙○○駕駛重機車，行經號誌岔路口，未充分注意車前狀況，為
      肇事次因。』，有該會九十一年十一月六日府覆議字第九一二二一九號函一份
      附於原審卷（第七六頁）足憑，臺灣省臺南區車輛行車事故鑑定委員會及臺灣
      省車輛行車事故覆議鑑定委員會均同此認定，並均認被告為肇事主因、告訴人
      為肇事次因，被告對本件車禍之發生既有過失，被告聲請再送相關學術機關鑑
      定，本院認無此必要。而告訴人雖與有過失，然本件車禍既是被告之過失併合
      發生，被告之過失罪責仍不能解免。又告訴人係因本件車禍受有重傷害，被告
      之過失駕駛行為，與告訴人之重傷害結果間，顯有相當因果關係。被告所辯其
      駕車未依規定至路中心左轉，且未讓直行車先行，並非當然導致本件車禍之發
      生，其縱有違規，亦與本件車禍及告訴人傷害結果並無因果關係，毋庸負過失
      責任云云，尚非可採，事證明確，被告過失致重傷犯行堪以認定。
二、核被告所為，係犯刑法第二百八十四條第一項後段之過失致重傷罪。其肇事後未
    被有偵查權之公務員或機關發覺其為犯嫌前，留在事故現場向到場處理之警員自
    承犯行，進而接受裁判，此業經被告供明在卷可按，並有前開道路交通事故調查
    報告表其上之事故現場圖載明可徵，且據證人即臺南市交通隊警員甲○○於本院
    調查時證述無誤，被告行為合乎自首之要件，應依刑法第六十二條前段減輕其刑
    。
三、原審認被告罪證明確，適用刑法第二百八十四條第一項後段、第六十二條前段、
    第四十一條第一項前段，罰金罰鍰提高標準條例第一條前段、第二條之規定，並
    審酌被告之品行、應負過失責任之程度、造成告訴人重傷害之結果、肇事後尚未
    與告訴人達成民事上之和解，及被告於犯後之態度等一切情狀，判處被告有期徒
    刑四月，如易科罰金，以三百元折算一日，認事用法並無違誤，量刑及易科罰金
    折算標準之諭知亦妥適。被告上訴稱其沒有過失，依照道路交通安全規則行駛云
    云，為無理由，應予駁回。
據上論結，應依刑事訴訟法第三百六十八條，判決如主文。
本案經檢察官邱克斌到庭執行職務。
中    華    民    國      九十二      年      三      月      二十七    日
                                  臺灣高等法院臺南分院刑事第二庭
                                      審判長法官  陳    清    溪
                                            法官  林    永    茂
                                            法官  蘇    重    信
右正本證明與原本無異。
不得上訴。
                                      法院書記官  趙    玲    瓏
中    華    民    國      九十二      年      三      月      二十八    日
附錄法條：
刑法第二百八十四條第一項後段：
因過失傷害人者，處六月以下有期徒刑、拘役或五百元以下罰金，致重傷者，處一年
以下有期徒刑、拘役或五百元以下罰金。


司法院資訊處製作；財團法人民間司法改革基金會備份。
